【裁判字號】    98,抗,1297
【裁判日期】    981222
【裁判案由】    聲請具保停止羈押
【裁判全文】
臺灣高等法院刑事裁定                  98年度抗字第1297號
抗  告  人
即  被  告  甲○○
                    （現
選任辯護人  周仕傑律師
上列被告因公共危險案件，不服臺灣臺北地方法院98年度聲字第
3075號，中華民國98年11月27日駁回聲請具保停止羈押裁定，提
起抗告，本院裁定如下：
    主  文
原裁定撤銷，發回臺灣臺北地方法院。
    理  由
一、原裁定意旨略以：被告因公共危險案件，現經本院以98年度
    訴字第1900號分案審理中，經本院訊問後，被告坦承有放火
    燒燬現有人所在之建築物未遂之犯行，核與卷內事證相符，
    是其犯罪嫌疑重大，又被告所涉犯之刑法第173 條第3 項、
    第1 項之罪，其法定刑為無期徒刑或7 年以上有期徒刑，係
    屬最輕本刑為5 年以上有期徒刑之罪，羈押之原因並未消滅
    ，且為確保未來訴訟程序之順利進行並確定判決之執行，本
    院認尚有羈押之必要。此外，本件亦無刑事訴訟法第114 條
    所規定之情形，故本件具保停止羈押之聲請，難認有理由，
    應予駁回。
二、抗告意旨略以：被告甲○○所涉犯雖為刑法第173 條第3 項
    之罪，惟被告並無前科紀錄，而案發當時有固定住所，且被
    告已坦承犯行，並無逃亡之虞。被告之行為既屬未遂，依法
    當有減輕之可能，且檢察官起訴書具體求刑有期徒刑4 年，
    已低於有期徒刑5 年之範圍，被告自無逃亡之誘因，顯無繼
    續羈押之必要。被告並無前科或逃亡紀錄，准予具保停止羈
    押，當不會影響將來審判之進行或是刑罰之執行，原裁定駁
    回抗告人之聲請，容有未合等語。
三、經查：
  (一)按刑事訴訟法第101條第1項所定：「被告經法官訊問後，認
    為犯罪嫌疑重大，而有左列情形之一，非予羈押，顯難進行
    追訴、審判或執行者，得羈押之：一逃亡或有事實足認為有
    逃亡之虞者。二有事實足認為有湮滅、偽造、變造證據或勾
    串共犯或證人之虞者。三所犯為死刑、無期徒刑或最輕本刑
    為五年以上有期徒刑之罪者。」。首段文字已表明羈押之目
    的，在保全追訴、審判或執行之必要條件下，尚受比例原則
    限制。是倘單以犯重罪作為羈押之要件，而別無其他羈押原
    因，恐悖離羈押係不得已之最後手段與法治國刑事程序無罪
    推定之原則。再按司法院釋字第665 號解釋謂：「刑事訴訟
    法第101 條第1 項第3 款規定，於被告犯該第3 款規定之罪
    ，犯罪嫌疑重大，且有相當理由認為有逃亡、湮滅、偽造、
    變造證據或勾串共犯或證人之虞，非予羈押，顯難進行追訴
    、審判或執行者，得羈押之。於此範圍內，該條款規定符合
    憲法第23條之比例原則，與憲法第8 條保障人民身體自由及
    第16條保障人民訴訟權之意旨，尚無牴觸。」，將該第3 款
    以犯重罪作為羈押原因之規定，限縮在併存「有相當理由，
    認為有逃亡、湮滅、偽造、變造證據或勾串共犯或證人之虞
    」等原因時，始得執行羈押。是被告縱符合上揭第3 款之羈
    押事由，仍須斟酌是否有相當理由，認有逃亡、湮滅、偽造
    、變造證據或勾串共犯或證人之虞時，始得羈押。
  (二)原裁定僅以被告犯刑法第173 條第3 項、第1 項之公共危險
    罪，犯罪嫌疑重大，所犯係最輕本刑為5 年以上有期徒刑之
    罪，有刑事訴訟法第101 條第1 項第3 款之羈押事由為唯一
    理由，認有羈押之必要，予以繼續羈押，然就有何相當理由
    認其有逃亡、湮滅、偽造、變造證據或勾串共犯、證人之虞
    等情形，則未予說明，容有未合。抗告意旨指摘原裁定不當
    ，為有理由，應由本院予以撤銷，發回原法院更為適當之處
    理，期臻適法。
據上論斷，應依刑事訴訟法第413條前段，裁定如主文。
中    華    民    國    98    年    12    月    22    日
                  刑事第十庭    審判長法  官  楊炳禎
                                      法  官  陳春秋
                                      法  官  黃斯偉
以上正本證明與原本無異。
不得再抗告。
                                      書記官  王宜玲
中    華    民    國    98    年    12    月    22    日


司法院資訊處製作；財團法人民間司法改革基金會備份。
